臺灣新竹地方法院民事簡易判決
110年度竹東簡字第141號
原      告  林慧亭  
訴訟代理人  陳仁省律師
被      告  黃善欽  
上列當事人間請求返還不當得利等事件，本院於民國110 年11月
9 日辯論終結，判決如下：
    主      文
被告應給付原告新臺幣肆拾柒萬陸仟元，及其中新臺幣參拾伍萬
元自民國一○九年三月十六日起、其中新臺幣壹拾貳萬陸仟元自
民國一一○年十月三日起，均至清償日止，按週年利率百分之五
計算之利息。
訴訟費用由被告負擔。
本判決得假執行。
    事實及理由
壹、程序方面：
　　本件被告經合法通知，未於言詞辯論期日到場，核無民事訴
    訟法第386 條各款所列情形，爰依原告之聲請，由其一造辯
    論而為判決。
貳、實體方面：　
一、原告主張：原告於民國109年1月16日委託被告就坐落於新北
    市三重區五谷王段256、259、260、261、262等5筆土地（下
    稱系爭土地）上之預售屋進行室內裝修事宜，雙方於同日簽
    署合約書（下稱系爭工程合約），約定施作內容包含客廳、
    主客臥房地坪與燈具、熱水器及窗簾架設、除芳地坪與壁磚
    、浴室相關設施、全室油漆、水電木工與電視牆等裝潢工程
    （下稱系爭工程），工程總價為新臺幣（下同）50萬元。被
    告於簽約時表示要收取訂金10萬元與代購熱水器6,000元之
    費用，故原告給付10萬6千元予被告；被告又於109年1月22
    日表示將為其他業主代為購入沙發、茶几、窗簾等大型傢俱
    ，可順帶為原告選購，故原告委託被告代購上開大型家具，
    並先行支付訂金5萬元；嗣被告於109年2月4日通知原告實際
    代購之大型傢俱總金額為9萬元，要求原告結清剩餘尾款4萬
    元，並向原告收取4萬元；被告於109 年2 月8 日再度以客
    變討論一事約原告見面，見面後隨即表示電器之後會漲價，
    其有認識管道可以較低價格購入電視、冰箱，故原告委任被
    告代購冰箱，亦給付3 萬元予被告；被告於109 年2 月13日
    復通知原告討論衣櫃、電器櫃等木質材料裝修事宜，並稱此
    次疫情關係，所有材料將從日本進口，無法預知下一次船期
    ，因而會事先採購材料待明年使用，並向原告收取材料費12
    萬元；被告再於109年3月15日表示要約原告討論設計一事，
    然未見室內設計圖，僅口頭討論幾句後，向原告表示因疫情
    之故，手頭案件停工，而無收入給付工資給工班師傅，乃向
    原告預借工程款13萬元，原告察覺有異予以拒絕，但被告稱
    此次之後不會再開口，下次給付就是工程尾款，原告為此給
    付13萬元作為預付設計費款項；詎被告於109 年4 月10日再
    度致電原告，表示其有資金調度問題，已經確定無法進行系
    爭工程，要先向原告借款10幾萬元，遭原告拒絕；另於109 
    年4 月21日假藉要確認設計圖再度約原告碰面，卻拿出建商
    之舊設計圖，並非雙方約定由被告為預售屋新設計圖，被告
    又向原告開借錢遭拒後，被告說確定無法完成系爭工程，大
    不了跑路，並表示要解約退款。基上，原告自109 年1 月16
    日至109 年3 月15日止陸續給付被告簽約訂金10萬元、代購
    熱水器6 千元、傢俱9 萬元、冰箱3 萬元、材料費12萬元與
    預借工程款13萬元等共計47萬6千元之款項，惟被告實際上
    並未替原告購買上開電器、傢俱及材料，亦未進場施工，而
    原告前於109 年3 月2 日以律師函向被告表示請於文到3 日
    內返還所得不當得利之部分或依約履行，否則即以函解除系
    爭工程合約及委任契約，經原告多次催告後，被告更自承因
    欠債而利用上述藉口騙取原告上開金額，被告立據表示願意
    於109年7 月5 日前返還全部金額，但被告避不見面，迄未
    依約返還上開款項。系爭工程合約及代購家電之委任契約既
    經原告表示解除，被告即無受領上開款項之法律上原因。原
    告爰依民法第259 條第2 款、第541 條第1 項及第179 條之
    規定提起本件訴訟，請求擇一為有利判決等語。並聲明：㈠
    被告應給付原告47萬6 千元，及其中35萬元自109 年3 月16
    日起、其中12萬6 千元自起訴狀繕本送達翌日起，均至清償
    日止，按週年利率5%計算之利息。㈡願供擔保，請准宣告假
    執行。
二、被告未於言詞辯論期日到場，亦未提出書狀作何聲明或陳述
    。
三、得心證之理由：
  ㈠原告主張之前揭事實，業據其提出與所述相符之系爭工程合
    約、收據、兩造間對話紀錄、律師函及委任契約等件影本為
    證，而被告已於相當時期受合法之通知，未於言詞辯論期日
    到場，亦未提出書狀作何聲明或陳述以供審酌，本院依調查
    證據之結果，堪信原告之主張為真正。
  ㈡按工作未完成前，定作人得隨時終止契約；當事人之任何一
    方，得隨時終止委任契約；契約解除時，當事人雙方回復原
    狀之義務，除法律另有規定或契約另有訂定外，由他方所受
    領之給付為金錢者，應附加自受領時起之利息償還之；解除
    權之行使，應向他方當事人以意思表示為之；給付有確定期
    限者，債務人自期限屆滿時起，負遲延責任；給付無確定期
    限者，債務人於債權人得請求給付時，經其催告而未為給付
    ，自受催告時起，負遲延責任；其經債權人起訴而送達訴狀
    ，與催告有同一之效力；遲延之債務，以支付金錢為標的者
    ，債權人得請求依法定利率計算之遲延利息；應付利息之債
    務，其利率未經約定，亦無法律可據者，週年利率為5%。民
    法第511條、第549條、第259條第1款、第2款、第258條第1
    項、第229條第1項、第2項、第233條第1項前段及第203條分
    別定有明文。倘當事人間有給付物之授受，則因契約之終止
    ，原有法律上之原因，其後已不存在，授與者非不得依不當
    得利之規定請求受領者返還給付物。再按無法律上之原因而
    受利益，致他人受損害者，應返還其利益，雖有法律上之原
    因，而其後已不存在者，亦同，民法第179條亦有明定。
  ㈢經查，兩造於簽訂系爭工程合約及代購家電之委任契約後，
    被告無正當理由而遲不履約，致系爭工程延滯無進度等情，
    業如前述，而兩造間既有以原證2約定之解除權，原告於109
    年3月2日以律師函為解除系爭工程合約及委任契約之意思表
    示，原告已合法解除系爭工程合約及委任契約，被告應負返
    還原告已給付之款項之責任，自屬有據。關於被告受領工程
    款部分，依民法第259 條第2 款規定，應附加自受領上開工
    程款時起之利息償還之，兩造並無約定利率，被告應附加自
    受領時起給付週年利率5%利息，而被告於109 年1 月16日、
    109年2月13日、109年3月15日分別受領訂金10萬元、材料費
    12萬元、預借工程款13萬元，有收據影本1 份附卷可參（見
    本院卷第25頁），足認被告至遲於受領最後一筆工程款之日
    即109年3月15日起應給付上開工程款利息。另就被告受領代
    購家電預收費用部分，因兩造已於收據中載明被告預計於10
    9年7月5日前還款之約定，是被告至遲須於109 年7 月5 日
    前還款，但被告至今仍未還款，雙方又未約定遲延利率，故
    原告依前開規定，請求被告自起訴狀繕本送達被告之翌日即
    110年10月3日起（本件起訴狀繕本於110年9月22日寄存送達
    於被告，經10日即110年10月2日發生送達之效力，見本院卷
    第19頁）至清償日止，按週年利率5%計算之利息，核無不可
    。
四、綜上所述，原告依民法第259條第1、2款及第179條之規定，
    請求被告應給付原告47萬6千元，及其中35萬元自109年3月1
    6日起、其中12萬6千元自110年10月3日起，均至清償日止，
    按週年利率5%計算之利息，均屬有據，應予准許。
五、本件係依民事訴訟法第427條第1項適用簡易訴訟程序所為被
    告敗訴之判決，依同法第389 條第1 項第3 款規定，應依職
    權宣告假執行。原告雖陳明願供擔保請求宣告假執行，惟此
    僅係促請本院為上開宣告假執行之職權發動，附予敘明。
六、訴訟費用負擔之依據：民事訴訟法第78條。
中　　華　　民　　國　　110 　年　　12　　月　　3 　　日
                  竹東簡易庭  法  官  黃致毅
以上正本證明與原本無異。
如不服本判決，須於判決送達後20日內向本庭提出上訴狀（應按
他造當事人之人數附繕本）；如委任律師提起上訴者，應一併繳
納上訴審裁判費。
中　　華　　民　　國　　110 　年　　12　　月　　3 　　日
                              書記官  蕭宛琴